【裁判字號】    95,訴,17
【裁判日期】    950220
【裁判案由】    土地稅法
【裁判全文】
高雄高等行政法院裁定
                                     95年度訴字第00017號
原      告  甲○○
被      告  台南市稅捐稽徵處
代  表  人  乙○○  處長
上列當事人間因土地稅法事件，原告不服台南市政府中華民國九
十四年十一月十日南市法濟字第０九四０九五一二五八０號訴願
決定，提起行政訴訟，本院裁定如下：
    主  文
原告之訴駁回。
訴訟費用由原告負擔。
    事實及理由
一、按「訴願之提起，應自行政處分達到或公告期滿之次日起三
    十日內為之。」、「訴願事件有左列各款情形之一者，應為
    不受理之決定：．．．二、提起訴願逾法定期間或未於第五
    十七條但書所定期間內補送訴願書者。」分別為訴願法第十
    四條第一項及第七十七條第二款所明定。又提起撤銷訴訟以
    已經合法訴願為前提，否則為起訴不備其他要件，行政法院
    應以裁定駁回之，亦為行政訴訟法第四條第一項及第一百零
    七條第一項第十款所規定。次按「送達，於應受送達人之住
    居所、事務所或營業所為之。但在行政機關辦公處所或他處
    會晤應受送達人時，得於會晤處所為之。」、「於應送達處
    所不獲會晤應受送達人時，得將文書付與有辨別事理能力之
    同居人、受僱人或應送達處所之接收郵件人員。前項規定於
    前項人員與應受送達人在該行政程序上利害關係相反者，不
    適用之。應受送達人或其同居人、受僱人、接收郵件人員無
    正當理由拒絕收領文書時，得將文書留置於應送達處所，以
    為送達。」、「送達，不能依前二條規定為之者，得將文書
    寄存送達地之地方自治或警察機關，並作送達通知書兩份，
    一份黏貼於應受送達人住居所、事務所、營業所或其就業處
    所門首，另一份交由鄰居轉交或置於該送達處所信箱或其他
    適當位置，以為送達。前項情形，由郵政機關為送達者，得
    將文書寄存於送達地之郵政機關。」分別為行政程序法第七
    十二條第一項、第七十三條及第七十四條第一項、第二項所
    規定。另「行政機關或郵政機關依行政程序法第七十四條第
    一項規定送達者，如於應送達處所確已完成文書寄存於送達
    地之地方自治、警察機關或郵政機關（限郵政人員送達適用
    ），並製作送達通知書二份，一份黏貼於送達處所之門首，
    另一份交由鄰居轉交或置於送達處所信箱或其他適當位置時
    ，無論應受送達人實際上於何時受領文書，均以寄存之日視
    為收受送達之日期，而發生送達效力。．．．」復經法務部
    民國（下同）九十三年四月十三日法律字第０九三００一四
    六二八號函釋在案，該函釋與行政程序法上開規定之本旨無
    違，得予援用。
二、本件原告於八十八年十一月十二日向訴外人陳有能買受台南
    市○區○○段八三六、八三七地號二筆土地，尚未辦竣權利
    移轉登記，即於八十九年十一月七日再行出售與訴外人黃榮
    東等七人，案經財政部高雄市國稅局查獲，並發函檢送相關
    資料通報被告，經被告查證屬實，遂依土地法第五十四條第
    二項規定，處以再行出售移轉現值新台幣三五、六八０、０
    ００元之百分之二罰鍰七一三、六００元，惟原告不服，申
    請復查，未獲變更，提起訴願，亦遭訴願機關以其訴願逾期
    而為不受理之決定。原告乃向本院提起本件撤銷訴訟，聲明
    求為判決撤銷訴願決定及原處分（含復查決定）云云。
三、經查，本件原告之戶籍設於高雄市○○區○○路二一八巷二
    之一號，而被告九十四年四月一日南市稅法字第０九四００
    三四八五八０號復查決定書係以交郵方式送達於上開處所，
    因未獲會晤原告本人，亦無受領文書之同居人、受僱人或應
    受送達處所接收郵件人員，郵務人員乃於九十四年四月七日
    將該復查決定書寄存於高雄小港郵局，並於送達證書之「並
    作送達通知書兩份，一份黏貼於應受送達人住居所、事務所
    、營業所或其就業處所門首，一份置於該送達處所信箱或其
    他適當位置，以為送達。」處劃有「ˇ」記號，此有送達證
    書、九十四年五月十七日戶政連線戶籍資料及高雄小港郵局
    九十四年五月十二日之回覆條附於原處分卷可稽，應堪信實
    。是本件郵務人員之送達，符合前開行政程序法第七十四條
    寄存送達之規定，自屬合法有效之送達。又揆諸首揭法務部
    九十三年四月十三日法律字第０九三００一四六二八號函釋
    意旨，於寄存送達之情形，無論原告實際上係於何時受領該
    復查決定書，均係以高雄小港郵局九十四年四月七日寄存之
    日為合法送達之日，亦即該復查決定書於九十四年四月七日
    已生合法送達於原告之效力，故其提起訴願之期間，應自九
    十四年四月八日起算。又因原告係居住於高雄市，依訴願法
    第十六條第一項規定，應扣除在途期間二日，則本件原告提
    起訴願之三十日不變期間，至九十四年五月九日（星期一）
    本已屆滿。詎原告遲至九十四年五月十六日始提起訴願，此
    亦有原處分卷附之原告訴願書上被告收文戳記所載日期可考
    ，顯已逾訴願法定不變期間。雖原告以高雄小港郵局並未製
    作送達通知書，即未將一份黏貼原告住所門首及一份置於信
    箱或請鄰居轉交，寄存送達手續並不合法，且行政程序法有
    關送達準用民事訴訟法第一百三十八條第二項規定「寄存送
    達，自寄存之日起，十日發生效力」，是不論本件寄存送達
    是否合法，本件提起訴願之法定期間應至九十四年五月十九
    日屆期，原告已於同年五月十六日提起訴願，自無逾法定期
    間等語，資為爭執。然查，被告上開復查決定書郵務人員已
    合法將之寄存於高雄小港郵局，並於送達證書之「並作送達
    通知書兩份，一份黏貼於應受送達人住居所、事務所、營業
    所或其就業處所門首，一份置於該送達處所信箱或其他適當
    位置，以為送達。」處劃有「ˇ」記號，此有前述送達證書
    附原處分卷可稽，並已詳述如前，原告空言指摘上開寄存送
    達手續不合法云云，自屬無據；且行政程序法關於寄存送達
    亦無準用民事訴訟法第一百三十八條第二項「寄存送達，自
    寄存之日起，十日發生效力」之規定，故原告主張應準用上
    述民事訴訟法規定，而本件提起訴願之法定期間應至九十四
    年五月十九日屆期云云，亦有誤解，不足採取。則本件原告
    既遲至九十四年五月十六日始提起訴願，已逾法定不變期間
    ，訴願決定為不受理決定，依法並無不合。原告復提起本件
    撤銷訴訟，自非合法，應予駁回。又原告之訴，既經本院從
    程序上予以駁回，其實體上之主張，自無庸審究，併予敘明
    。
四、依行政訴訟法第一百零七條第一項第十款、第一百零四條、
    民事訴訟法第九十五條、第七十八條，裁定如主文。
中    華    民    國    95    年     2    月   20     日
                  第三庭審判長法  官   邱政強
                              法  官   李協明
                              法  官   詹日賢
以上正本係照原本作成。
如不服本裁定，應於裁定送達後10日內以書狀敘明理由，經本院
向最高行政法院提出抗告（須按對造人數附具繕本）；並應預繳
送達用掛號郵票6份（每份34元）。
中    華    民    國    95    年     2    月   20     日
                              書記官   林幸怡


司法院資訊處製作；財團法人民間司法改革基金會備份。
